臺灣高雄地方法院刑事判決　　　　　 100年度審易字第1159號
公　訴　人　臺灣高雄地方法院檢察署檢察官
被　　　告　吳裕
上列被告因妨害名譽案件，經檢察官提起公訴（100 年度偵字第
7885號），本院判決如下：
    主  文
吳裕犯公然侮辱罪，處罰金新臺幣捌仟元，如易服勞役，以新
臺幣壹仟元折算壹日。
    事  實
一、吳裕與段清義為鄰居，雙方素有嫌隙，段清義於民國99年
    5 月13日10時12分許，在高雄市鳳山區○○○街50巷雙方所
    居住之社區大樓門口再度與吳裕發生口角。吳裕竟基於
    公然侮辱之犯意，在上開不特定人及多數人得以共見共聞之
    場所，辱罵段清義「神經病」，足以貶損段清義之人格及其
    在社會上之一般通常評價。
二、案經段清義訴由臺灣高雄地方法院檢察署檢察官偵查起訴。
    理  由
一、本判決後述所引用之證據資料，其中傳聞證據部分，縱無刑
    事訴訟法第159 條之1 至第159 條之4 或其他規定之傳聞證
    據例外情形，亦因檢察官及被告吳裕或同意可作為證據使
    用，或未聲明異議，依刑事訴訟法第159 條之5 第1 項、第
    2 項之規定，本院審酌該證據作成之情況，認為適當，應得
    為證據。
二、訊據被告固坦承有於上開時地與告訴人段清義發生爭執，並
    向告訴人出言「神經病」一語，惟矢口否認有何公然侮辱之
    犯行，辯稱：告訴人之態度很不好，「神經病」是伊的口頭
    禪，並無侮辱告訴人之意思云云。惟查：
  (一)被告坦承有於前揭時地對告訴人說「神經病」一語，核與證
    人即告訴人於偵訊時之具結證述內容相符（他卷第12至14頁
    ），且告訴人將被告當時所為對話內容以錄音筆加以錄音，
    被告確實有說「神經病」一語，此有告訴人提供之錄音光碟
    1 片存卷可證（附於他卷光碟片存放袋內），上開錄音光碟
    並經臺灣高雄地方法院檢察署檢察事務官於100 年1 月7 日
    勘驗屬實，製有勘驗筆錄附卷可稽（他卷第6 頁），是被告
    於前揭時地對告訴人說「神經病」一語乙節，應為屬實。
  (二)按刑法第309 條所謂「公然」，乃不特定人或多數人直接得
    以共見共聞之狀態，至於現場實際上有多少人聞見，則非所
    問；另所稱之「侮辱」，係指直接對人詈罵、嘲笑或其他表
    示足以貶損他人評價之意思，足使他人在精神、心理上感受
    到難堪或不快之虞者，亦即侮辱行為本身具有侵害他人感情
    名譽之一般危險。本件案發地點為高雄市鳳山區○○○街50
    巷被告與告訴人所居住之社區大樓門口，為該社區之住戶或
    其他訪客進入社區均要經過之處，核屬不特定人及多數人均
    得共見共聞之情形無疑。至於「神經病」一語，一般人均認
    為係以使人難堪為目的之言語，意指該人精神方面有問題，
    足以使個人在社會上所保持之人格及地位，達貶損評價之程
    度，且被告僅因與告訴人素來之嫌隙，即在上開場合對告訴
    人辱罵，表示其憤怒不滿之情緒，足認已達公然侮辱告訴人
    之程度，被告辯稱：「神經病」一語係伊口頭禪云云，顯係
    卸責之詞，礙難僅憑此逕認被告即無侮辱他人之犯意。
  (三)綜上所述，被告公然侮辱之犯行堪予認定，應依法論罪科刑
    。
三、核被告所為，係犯刑法第309 條第1 項公然侮辱罪。爰審酌
    被告與告訴人本為鄰居，理應相互忍讓，共同維護居住安寧
    ，被告因與告訴人發生口角，以「神經病」一語辱罵告訴人
    ，未能顧及他人內心難堪與不快之感受，犯後未能坦承犯行
    ，迄今尚未與告訴人就民事賠償事宜達成和解，被告所為固
    無足取，惟念及其並無前科，素行良好，並斟酌其犯罪動機
    、犯罪情狀等一切情狀，量處如主文所示之刑，併諭知易服
    勞役之折算標準。
據上論斷，應依刑事訴訟法第299 條第1 項前段，刑法第309 條
第1 項、第42條第3 項，刑法施行法第1 條之1 ，判決如主文。
本案經檢察官余彬誠到庭執行職務。
中    華    民    國   100    年    5     月    24    日
                  刑事第十庭    法  官  顏銀秋
以上正本證明與原本無異。
如不服本判決應於收受送達後10日內向本院提出上訴書狀，並應
敘述具體理由；如未敘述上訴理由者，應於上訴期間屆滿後20日
內向本院補提理由書（均須按他造當事人之人數附繕本）「切勿
逕送上級法院」。
中    華    民    國   100    年    5     月    24    日
                                書記官  林豐富
附錄本案論罪科刑法條：
刑法第309條第1項（公然侮辱罪）
公然侮辱人者，處拘役或3百元以下罰金。
附錄：刑法施行法第1條之1
中華民國九十四年一月七日刑法修正施行後，刑法分則編所定罰
金之貨幣單位為新臺幣。
九十四年一月七日刑法修正時，刑法分則編未修正之條文定有罰
金者，自九十四年一月七日刑法修正施行後，就其所定數額提高
為三十倍。但七十二年六月二十六日至九十四年一月七日新增或
修正之條文，就其所定數額提高為三倍。